【裁判字號】    98,易,3332
【裁判日期】    991021
【裁判案由】    傷害等
【裁判全文】
臺灣板橋地方法院刑事判決              98年度易字第3332號
公  訴  人  臺灣板橋地方法院檢察署檢察官
被      告  丁○○
上列被告因傷害等案件，經檢察官提起公訴（98年度調偵字第18
48號），本院判決如下：
    主  文
丁○○共同犯侵入住宅罪，處拘役拾日，如易科罰金以新臺幣
壹仟元折算壹日；又共同犯傷害罪，處拘役肆拾日，如易科罰金
以新臺幣壹仟元折算壹日。應執行拘役陸拾日，如易科罰金以新
臺幣壹仟元折算壹日。
    事  實
一、丁○○緣於民國97年6 月間與「眾鼎工程有限公司」（設於
    臺北縣中和市○○路421 巷1 弄10號，登記負責人為林志仲
    ）簽訂工程合約，委由該公司就臺北市北投區○○○路120
    號5 樓，申請安養機構變更使用及室內裝修執照、分戶證明
    、社會局立案、消防會審會勘簽證等事項，全部工程總款新
    臺幣（下同）35萬元，由該公司人員戊○○專案負責，其後
    因故未能履行完成，雙方發生退款糾紛。丁○○為向戊○○
    追討退款，乃於98年5 月15日下午5 時10分許（見戊○○住
    處社區會客登記簿所載丁○○駕車到訪時間，起訴書誤載為
    「5 時許」），駕駛車號Q5-5167 號自用小客車，載同友人
    甲○○、綽號「阿明」、「阿忠」等姓名年籍不詳之成年男
    子，至臺北縣中和市○○路421 巷1 弄10號1 樓戊○○住處
    門外，欲再向戊○○追討退款，但因雙方就該契約退款糾紛
    一事意見相左，發生爭執，戊○○便回稱「要處理的話就到
    警局去處理」，隨即將其住處大門關上，詎丁○○與甲○○
    （其所涉共犯本件無故侵入他人住宅、傷害等罪嫌部分，未
    經偵查處分）、「阿明」、「阿忠」等人因此心生不滿，其
    等四人即先基於侵入他人住宅之犯意聯絡，趁戊○○尚不及
    鎖上大門時，強行將門推開，不顧戊○○之反對，逕行侵入
    戊○○上址住處屋內，侵害戊○○居住安寧自由之權益。而
    丁○○其等四人共同侵入戊○○上址住處後，復基於傷害他
    人身體健康之犯意聯絡，由丁○○以徒手方式，另甲○○、
    「阿明」、「阿忠」等三人則分別以徒手或持戊○○住處內
    其女兒之安全帽，四人聯手圍毆戊○○頭部及身體各處，致
    戊○○受有頭部外傷、左手部挫擦傷等傷害，嗣丁○○等人
    始行離去。
二、案經戊○○訴由臺北縣政府警察局中和第一分局報請臺灣板
    橋地方法院檢察署檢察官偵查起訴。
    理  由
一、訊據被告丁○○矢口否認有對告訴人戊○○共犯上揭無故侵
    入他人住宅、傷害等犯罪事實，辯稱：案發當天伊雖有與甲○○、「阿明」、「阿忠」等人一起至告訴人上址住處門外
    ，但因告訴人當時態度不佳，對伊大聲叫罵，伊覺告訴人無
    意溝通協調，即先行單獨離去駕車，之後甲○○、「阿明」
    、「阿忠」等人亦陸續上車，伊等即駕車離去，至於伊離開
    告訴人住處門外後，甲○○、「阿明」、「阿忠」等人有無
    進入告訴人住處，與告訴人發生何事，伊即均不知情，伊當
    天並無侵入告訴人住處及毆打傷害告訴人云云。惟查：
    (一)被告上開犯罪事實，業據告訴人戊○○偵查、審理時指訴
      綦詳（見98年度偵字第19405 號偵查卷23頁、本院99年3
      月25日審判筆錄4 至5 頁），復經在場目擊證人即告訴人
      之妻乙○○於偵查、審理證述屬實（見上開偵查卷23頁、
      本院上開審判筆錄6 至8 頁），並有上開偵查卷附之告訴
      人住處社區監視器錄影翻拍照片4 張、行政院衛生署雙和
      醫院出具之告訴人受傷診斷證明書1 紙、告訴人住處之大
      統星鑽社區來賓會客登記簿影本1 紙等在卷可資佐證。
    (二)被告雖辯稱上開意旨云云，然查被告於偵查時則曾供稱：
      當天甲○○、阿明、阿忠三人有進去戊○○家中，伊在門
      口，在他們三人後面等語（見上開偵查卷24頁），另證人
      甲○○於偵查中亦曾證稱：當時伊在門口，阿明、阿忠把
      門拉開的同時，告訴人在門口與阿明、阿忠發生口角，他
      們邊吵邊走進去等語（見上開偵查卷32頁），足見被告等
      人確有侵入告訴人住處之情，且稽之被告上開所述曾目睹
      甲○○、阿明、阿忠三人侵入告訴人住處之情，此亦與其
      上開所辯先行離去不知該三人有無進入告訴人住處做何事
      云云，顯有不合，況告訴人及證人乙○○上開指證明確，
      告訴人案發當日受有傷害，亦有上開診斷證明書可據，再
      衡諸本件被告夥同甲○○、阿明、阿忠等多人前往告訴人
      住處之緣由動機、證人甲○○上開證述其等有與告訴人發
      生爭執等情，告訴人指訴情節顯符合常情，較為可採，是
      徵諸上述等情，被告上開所辯，要屬事後卸責之詞，應不
      足採。
    (三)另證人甲○○於偵查、審理時均證稱：案發當天被告與伊
      均無進入告訴人住處，而阿明、阿忠亦只有與告訴人發生
      口角、拉扯云云，但查其所稱伊未進入告訴人住處云云，
      核與被告上開於偵查中所述已有不合，且其與被告於偵查
      中均指稱阿明、阿忠等人有進入告訴人住處等語明確，此
      亦與其後於審理時改詞證稱阿明、阿忠只有在門外與告訴
      人發生口角、爭執，之後其與阿明、阿忠等一起離開云云
      ，前後陳述不一，再者衡諸甲○○亦為涉嫌本件無故侵入
      他人住宅、傷害等罪嫌之共犯之一，其上開證述情節，亦
      不免有附和迴護被告及脫免其個人罪責之虞，顯亦不足採
      為被告有利之認定。
    綜上所述，本件事證已臻明確，被告上揭犯行均堪認定，應
    予依法論科。
二、核本件被告丁○○上開所為，分別係犯刑法第306 條第1 項
    之無故侵入他人住宅罪、同法第277 條第1 項之傷害罪。其
    上開所犯二罪，與甲○○、阿明、阿忠三人間，均有犯意聯
    絡及行為分擔，為共同正犯。又其上開所犯二罪，犯意各別
    ，行為互殊，所犯罪名不同，應與分論併罰。爰審酌被告本
    件各罪犯罪之動機、目的、手段、方法、對告訴人所生危害
    、犯後飾卸之態度及尚未與告訴人達成民事賠償和解等一切
    情狀，各量處如主文所示之刑及諭知易科罰金之折算標準，
    並定其應執行之刑及諭知易科罰金之折算標準。
據上論斷，應依刑事訴訟法第299 條第1 項前段，刑法第28條、
第306 條第1 項、第277 條第1 項、第41條第1 項前段、第51條
第6 款，刑法施行法第1 條之1 第1 項、第2 項前段，判決如主
文。
本案經檢察官丙○○到庭執行職務
中    華    民    國    99    年    10    月    21    日
                      刑事第七庭  法  官  彭全曄
以上正本證明與原本無異。
如不服本判決應於收受送達後十日內向本院提出上訴書狀，並應
敘述具體理由；其未敘述上訴理由者，應於上訴期間屆滿後二十
日內向本院補提理由書（均須按他造當事人之人數附繕本）「切
勿逕送上級法院」。
                                  書記官  莊川億
中    華    民    國    99    年    10    月    25    日
附錄本案論罪科刑法條全文：
中華民國刑法第306條
（侵入住居罪）
無故侵入他人住宅、建築物或附連圍繞之土地或船艦者，處 1
年以下有期徒刑、拘役或 3 百元以下罰金。
無故隱匿其內，或受退去之要求而仍留滯者，亦同。
中華民國刑法第277條
（普通傷害罪）
傷害人之身體或健康者，處 3 年以下有期徒刑、拘役或 1 千元
以下罰金。
犯前項之罪因而致人於死者，處無期徒刑或 7 年以上有期徒刑
；致重傷者，處 3 年以上 10 年以下有期徒刑。

司法院資訊處製作；財團法人民間司法改革基金會備份。
